臺灣雲林地方法院民事判決　　　　　　　　96年度訴字第50號
原　　　告　甲○○
訴訟代理人　丁○○律師
被　　　告　華南商業銀行股份有限公司
法定代理人　乙○○
訴訟代理人　丙○○
上列當事人間債務人異議之訴事件，於民國96年03月27日言詞辯
論終結，本院判決如下：
    主  文
台灣雲林地方法院九十五年度執字第一五五五六號兩造間返還消
費借貸款強制執行事件之執行程序撤銷。
訴訟費用新台幣貳萬柒仟柒佰拾元由被告負擔。
    事  實
甲、原告方面：
一、聲明：如主文所示。
二、陳述：
　１原告於民國（下同）77年05月16日擔任借款人全安小客車租
　  賃事業有限公司向被告即華南商業銀行股份有限公司借款新
    台幣（下同）三百七十萬元整之連帶保證人，嗣因借款人無
    力清償，被告取得執行名義之後，對於借款人及原告聲請強
    制執行，經執行結果因債務人已無財產可供強制執行，由執
    行法院即臺灣高雄地方法院於80年09月10日核發債權憑證結
    案。被告嗣於95年間持債權憑證對於另外二名連帶保證人李
    厚鑫、盧美容在臺灣臺北地方法院聲請強制執行，執行結果
    受償420310元，而由臺灣臺北地方法院直接在原債權憑證執
    行受償情形欄蓋章證明。被告復於95年11月間持該債權憑證
    向貴院聲請強制執行原告之財產（95年度執字第15556 號）
　２按「請求權，因15年間不行使而消滅」、「時效完成後，債
　  務人得拒絕給付」、「執行名義成立後，如有消滅或妨礙債
    權人請求之事由發生，債務人得於強制執行程序終結前，向
    執行法院對債權人提起異議之訴。」民法第125 條前段、第
    144 條第01項以及強制執行法第14條第01項分別定有明文。
    而強制執行法第27條所稱之債權憑證，係指執行法院發給債
    權人收執，俟債務人如有財產再行執行之憑證而言。債權人
    於取得債權憑證後，雖可無庸繳納執行費再行聲請強制執行
    ，但該債權憑證之可以再行強制執行乃溯源於執行法院核發
    債權憑證前債權人依強制執行法第4 條第1 項所列各款取得
    之原執行名義。是對具有既判力之執行名義，提起債務人異
    議之訴，債務人祇須主張消滅或妨礙債權人請求之事由，係
    發生於該具有既判力之原執行名義成立之後者，即得為之。
    又消滅時效因開始執行行為或聲請強制執行而中斷；時效中
    斷者，自中斷之事由終止時，重行起算，民法第129 條第02
    項第05款及第137 條第01項分別且有明文，惟消滅時效完成
    後，如債權人依原執行名義或債權憑證聲請法院再行強制執
    行時，亦不生中斷時效或中斷事由終止重行起算時效之問題
    ，債務人自非不得對之提起債務人異議之訴，以排除該執行
    名義之執行（最高法院89年度台上字第1623號判決參照）。
    查被告提出之債權憑證係於80年09月10日核發，自核發之後
    於兩造間均無任何中斷時效之事由，則被告之系爭債權憑證
    所載之請求權對於原告之部分業已罹於時效而消滅，爰據上
    開法條規定提出本件異議之訴以排除該執行名義之執行力。
乙、被告方面：
一、聲明：駁回原告之訴，訴訟費用由原告負擔。
二、陳述。
　１被告對原告的債權，於民國80年09月10日經臺灣高雄地方法
　  院執行無效果發給債權憑證以後，一直到95年03月21日才又
    向貴院聲請對原告為強制執行。上開執行案號為貴院95年度
    執字第3116號，該案最後是由被告聲請撤回執行並發還原執
    行名義終結，而不是請求發給債權憑證。
　２被告最近一次對原告聲請強制執行是在95年11月22日案號為
  　貴院95年度執字第15556 號。
　３除了以上的執行過程外，被告不曾另外對原告聲請強制執行
　　。
　４被告在臺灣雲林地方法院95年度執字第3116號執行事件，最
　  後雖是以撤回執行終結，仍可以發生中斷時效的效果，時效
    期間應重行起算。
    理    由
一、兩造不爭執事項：
  １原告曾於民國77年05月16日擔任借款人全安小客車租賃事業
    有限公司向被告即華南商業銀行股份有限公司借款三百七十
    萬元之連帶保證人。
　２因借款人無力清償，被告於取得執行名義之後，對於借款人
　  及原告聲請強制執行，經執行結果因債務人已無財產可供執
    行，由執行法院即臺灣高雄地方法院於80年09月10日核發債
    權憑證結案。
  ３被告嗣於95年間持債權憑證對於另外二名連帶保證人李厚鑫
    、盧美容在臺灣臺北地方法院聲請強制執行，執行結果受償
    420310元，而由臺灣臺北地方法院直接在原債權憑證執行受
    償情形欄蓋章證明。
　４被告對原告的債權，於民國80年09月10日經臺灣高雄地方法
　  院執行無效果發給債權憑證以後，一直到95年03月21日才又
    向本院聲請對原告為強制執行。上開執行案號為本院95年度
    執字第3116號，該案最後是由被告聲請撤回執行並發還原執
    行名義終結，而不是請求發給債權憑證。
　５被告最近一次對原告聲請強制執行是在95年11月22日案號為
  　本院95年度執字第15556 號。
　６除了以上的執行過程外，被告不曾另外對原告聲請強制執行
　　。
二、兩造爭執事項：
　１原告主張被告在臺灣雲林地方法院95年度執字第3116號執行
　  事件，最後是以撤回執行終結，依民法第136 條第02項規定
    不發生中斷時效的效果。
　２被告主張前開執行事件可以發生中斷時效的效果，時效期間
  　應重行起算。
三、法院的判斷：
　１關於上開兩造不爭執事項，既然兩造都已經表示不爭執，且
　  有本院依職權調取之本院95年度執字第3116號、95年度執字
    第15556 號及本院依職權向台灣台北地方法院調取之該院95
    年度執字第12722 號執行卷可考，上開執行案卷所顯示之執
    行過程，與上開兩造不爭執事項亦屬相符，則原告之主張自
    可採信，沒有再加以深論之必要。
　２兩造主要之爭執為被告之債權於民國80年09月10日經臺灣高
　  雄地方法院執行無效果發給債權憑證以後，一直到95年03月
    21日才又向本院聲請對原告為強制執行，執行案號為本院95
    年度執字第3116號，該案最後是由被告聲請撤回執行並發還
    原執行名義終結，而不是請求發給債權憑證，如此是否可以
　　發生中斷時效的效果，如果可以，則時效期間應重行起算，
　　被告再於95年11月22日對原告聲請強制執行，即不發生請求
　  權因時效期間屆滿而消滅之問題。查民法第136 條第02項規
　　定：「時效因聲請強制執行而中斷者，若撤回其聲請，或其
　  聲請被駁回時，視為不中斷。」則被告對本院95年度執字第
    3116號執行事件以聲請撤回執行並發還原執行名義終結，而
    不是請求發給債權憑證，即不發生中斷時效之效果，與不曾
    聲請強制執行的效果相同。
  ３被告雖曾於95年03月22日持債權憑證對於另外二名連帶保證
    人李厚鑫、盧美容在臺灣臺北地方法院聲請強制執行，執行
    結果受償420310元，而由臺灣臺北地方法院直接在原債權憑
    證執行受償情形欄蓋章證明，而可對上開二人發生中斷時效
    之效果，但依最高法院56年台上字第1112號判例意旨：「時
　　效中斷，限於當事人、繼承人、受讓人之間始有效力 ( 民
　  法第一百三十八條)， 故時效之中斷僅有相對的效力。所謂
  　當事人者，係關於致時效中斷行為之人，故連帶債務人中之
    一人對債權人承認債務，對該債務人債權之消滅時效雖因而
    中斷，但對其他債務人，債權之消滅時效並不中斷。」其中
    斷時效之效果並不及於原告。
　４被告再於95年11月22日對原告聲請強制執行（案號為本院95
　  年度執字第15556 號），自其上次取得債權憑證之80年09月
    10日起算，已經超過十五年。按「請求權，因15年間不行使
　　而消滅」、「時效完成後，債務人得拒絕給付」、「執行名
　  義成立後，如有消滅或妨礙債權人請求之事由發生，債務人
    得於強制執行程序終結前，向執行法院對債權人提起異議之
    訴。」民法第125 條、第144 條第01項以及強制執行法第14
    條第01項分別定有明文。原告自非不得對之提起債務人異議
    之訴，以排除該執行名義之強制執行（最高法院89年度台上
    字第1623號判決參照）。
　５從而原告主張被告持以聲請強制執行之前揭債權憑證所載債
　  權，其請求權對於原告之部分業已罹於時效而消滅，依據上
    開法條規定提起本件異議之訴，請求撤銷本院95年度執字第
    15556 號強制執行事件之執行程序，於法有據，應予准許。
四、結論：本件原告之訴為有理由，依民事訴訟法第78條判決如
    主文。
中　　華　　民　　國　　96　　年　　4 　　月　　12　　日
                  民事第一庭    法  官  邱瑞裕
以上正本係照原本作成
如對本判決上訴，須於判決送達後20日內向本院提出上訴狀
中　　華　　民　　國　　96　　年　　4 　　月　　12　　日
                                書記官　賴成育
